```{r}
# mtcars veri setini yükleyelim
data(mtcars)
# Veriyi inceleyelim
head(mtcars)

```

```{r}
# 1. Gerekli kütüphaneleri yükleyelim
library(ggplot2)  # Görselleştirme için
library(dplyr)    # Veri manipülasyonu için
```

```{r}
# Özet bilgileri görüntüleyelim
summary(mtcars)
```

```{r}
# Verinin yapısını inceleyelim
str(mtcars)
```

```{r}
# EDA için görselleştirme
ggplot(mtcars, aes(x = mpg, y = hp)) +
  geom_point(aes(color = factor(cyl))) +
  labs(title = "MPG vs HP", x = "Miles Per Gallon", y = "Horsepower")
```

```{r}
# Eksik değer kontrolü
# Eksik değerlerin toplamı
colSums(is.na(mtcars))

# Veri setindeki toplam eksik değer sayısı
sum(is.na(mtcars)) # 44 tane NaN değer var.

```

```{r}
# R'da Filtre
# Sadece "mpg", "hp" ve "wt" sütunlarını seçelim
# filtered_data <- select(mtcars, mpg, hp, wt)
# 
# # Sütun isimlerini belirt
# filtered_data <- mtcars[, c("mpg", "hp", "wt")]
```

```{r}
# Sütun silme işlemleri
# "hp" ve "wt" sütunlarını sil
# mtcars_dropped <- mtcars[, !(colnames(mtcars) %in% c("hp", "wt"))]
# 
# # 4. ve 6. sütunları sil
# mtcars_dropped <- mtcars[, -c(4, 6)]
# 
# print(mtcars_dropped)

```

```{r}
# mpg değişkeninin histogramı
hist(mtcars$mpg, main = "Distribution of MPG", xlab = "Miles per Gallon", col = "skyblue", border = "black")

# boxplot ile outlier kontrolü
boxplot(mtcars$mpg, main = "Boxplot of MPG", ylab = "Miles per Gallon", col = "orange")
```

```{r}
# Outlier değer kontrolü
# mtcars veri setindeki "hp" sütununda outlier kontrolü
boxplot(mtcars$hp, main = "Boxplot of hp", ylab = "Horsepower")

# Outlier değerlerin sayısal görünümü
outliers <- boxplot.stats(mtcars$hp)$out
print(outliers)
```

```{r}
# Outlier Kontrolü Z-Score

# Numeric olan sütunları filtrele
numeric_cols <- sapply(mtcars, is.numeric)

# Her bir numeric sütunda Z-Score hesaplayıp outlier tespiti yapalım
for (col in names(mtcars)[numeric_cols]) {
  
  # Ortalama ve standart sapmayı hesapla
  col_mean <- mean(mtcars[[col]], na.rm = TRUE)
  col_sd <- sd(mtcars[[col]], na.rm = TRUE)
  
  # Z-Score hesapla
  z_scores <- (mtcars[[col]] - col_mean) / col_sd
  
  # Aykırı değerleri tespit et
  outliers <- mtcars[[col]][abs(z_scores) > 3]
  
  # Sonucu ekrana yazdır
  if (length(outliers) > 0) {
    cat("\nSütun:", col, "\nAykırı Değerler:", outliers, "\n")
  } else {
    cat("\nSütun:", col, "\nAykırı Değer bulunamadı.\n")
  }
}
```

-   **Güçlü Pozitif Korelasyon (+0.7 ila +1):**

    -   İki değişkenin değerleri benzer bir şekilde hareket eder.

    -   Bu durumda sütunlar **birbirine çok yakın** kabul edilir.

    -   **Örnek:** Ağırlık (kg) ve vücut kütle indeksi (BMI).

-   **Güçlü Negatif Korelasyon (-0.7 ila -1):**

    -   Bir değişken artarken diğeri azalır; yani hareketleri ters yöndedir.

    -   Ancak yine de güçlü bir ilişki söz konusudur.

-   **Korelasyon Düşük (+0.3 ila -0.3):**

    -   Değişkenler arasında zayıf ya da hiç ilişki yoktur.

```{r}
# Korelasyon
# Korelasyon matrisi
cor_matrix <- cor(mtcars)
print(cor_matrix)

# Isı haritası (heatmap) ile görselleştirme
heatmap(cor_matrix, main = "Correlation Heatmap", col = heat.colors(10), scale = "column")
```
