---
title: "Test"
output: html_document
date: "2024-12-18"
---

```{r setup, include=FALSE}
knitr::opts_chunk$set(echo = TRUE)
```

## R Markdown
# Gerekli kütüphaneleri yükleyin
library(ggplot2)
library(dplyr)
library(caret)  # Model performansı için gerekli

# Örnek veri seti oluşturma
veri <- data.frame(
  Calisan_ID = 1:10,
  Yas = c(35, 29, 42, 25, 37, 30, 41, 28, 50, 34),
  Egitim_Yili = c(16, 14, 18, 12, 15, 14, 17, 13, 20, 15),
  Is_Deneyimi = c(10, 5, 15, 3, 11, 7, 20, 4, 25, 9),
  Maas = c(70000, 55000, 85000, 45000, 75000, 60000, 90000, 50000, 100000, 68000),
  Departman = c("IT", "Insan Kaynaklari", "Finans", "IT", "IT", "Insan Kaynaklari", "Finans", "IT", "Finans", "Insan Kaynaklari"),
  Cinsiyet = c("Erkek", "Kadin", "Erkek", "Kadin", "Erkek", "Kadin", "Erkek", "Kadin", "Erkek", "Kadin")
)

head(veri)
```{r}
ggplot(veri, aes(x = Departman, y = Maas)) +
  geom_boxplot() +
  labs(title = "Departmanlara Göre Maaş Dağılımı", x = "Departman", y = "Maaş")
```

# BU kod ile y ekseninde tam sayıları elde edebiliriz

<!-- library(scales)  # 'comma' fonksiyonunu kullanmak için -->

<!-- ggplot(veri, aes(x = Yas, y = Maas)) + -->
<!--   geom_point(aes(color = Cinsiyet)) + -->
<!--   labs(title = "Yaş ve Maaş İlişkisi", x = "Yaş", y = "Maaş") + -->
<!--   scale_y_continuous(labels = comma)  # Maaş eksenini tam sayı formatında göster -->




```{r}
# 3. Modelleme (Linear Regression)
# Veri bölme (eğitim ve test seti)
set.seed(123)
train_index <- createDataPartition(veri$Maas, p = 0.8, list = FALSE)
train_data <- veri[train_index, ]
test_data <- veri[-train_index, ]

# Lineer regresyon modeli
model <- lm(Maas ~ Yas + Egitim_Yili + Is_Deneyimi, data = train_data)

# Model özet bilgisi
summary(model)
```



# 4. Model Performansı
# Tahminler
predictions <- predict(model, newdata = test_data)

# R^2 değeri
r_squared <- caret::R2(predictions, test_data$Maas)

# RMSE değeri
rmse <- caret::RMSE(predictions, test_data$Maas)

# Performans sonuçları
cat("R^2: ", r_squared, "\n")
cat("RMSE: ", rmse, "\n")