---
title: "Ornek"
output: html_document
date: "2024-12-18"
---

```{r setup, include=FALSE}
knitr::opts_chunk$set(echo = TRUE)
```

## R Markdown
<!-- Bu veri setiyle ilgili olarak aşağıdaki adımları R kullanarak gerçekleştirin: -->

<!--     Exploratory Data Analysis (EDA): -->
<!--         Yaş ve Maaş arasındaki ilişkiyi görselleştirin. -->
<!--         Departmanlara göre maaşların dağılımını inceleyin. -->

<!--     Veri Ön İşleme: -->
<!--         Veri setinde eksik veri olup olmadığını kontrol edin. Eğer varsa uygun bir yöntemle doldurun. -->

<!--     Modelleme: -->
<!--         Maaşı, çalışanların yaşını, eğitim yılını ve iş deneyimini kullanarak tahmin etmek için bir linear regression modeli kurun. -->

<!--     Model Performansı: -->
<!--         Modelin R^2 değerini ve RMSE'sini hesaplayın. -->


# Gerekli kütüphaneleri yükleyin
library(ggplot2)
library(dplyr)
library(caret)  # Model performansı için gerekli

# Örnek veri seti oluşturma
veri <- data.frame(
  Calisan_ID = 1:10,
  Yas = c(35, 29, 42, 25, 37, 30, 41, 28, 50, 34),
  Egitim_Yili = c(16, 14, 18, 12, 15, 14, 17, 13, 20, 15),
  Is_Deneyimi = c(10, 5, 15, 3, 11, 7, 20, 4, 25, 9),
  Maas = c(70000, 55000, 85000, 45000, 75000, 60000, 90000, 50000, 100000, 68000),
  Departman = c("IT", "Insan Kaynaklari", "Finans", "IT", "IT", "Insan Kaynaklari", "Finans", "IT", "Finans", "Insan Kaynaklari"),
  Cinsiyet = c("Erkek", "Kadin", "Erkek", "Kadin", "Erkek", "Kadin", "Erkek", "Kadin", "Erkek", "Kadin")
)

# 1. Exploratory Data Analysis (EDA)

<!-- # Yaş ve Maaş arasındaki ilişki -->
<!-- ggplot(veri, aes(x = Yas, y = Maas)) + -->
<!--   geom_point(color = "blue") + -->
<!--   geom_smooth(method = "lm", color = "red") + -->
<!--   labs(title = "Yaş ve Maaş İlişkisi", x = "Yaş", y = "Maaş") -->

  ```{r}
ggplot(veri, aes(x = Yas, y = Maas)) +
  geom_point(aes(color = factor(Cinsiyet))) +
  labs(title = "Yas vs Maas", x = "Yaş", y = "Maas")
```

# Departmanlara göre maaş dağılımı
ggplot(veri, aes(x = Departman, y = Maas, fill = Departman)) +
  geom_boxplot() +
  labs(title = "Departmanlara Göre Maaş Dağılımı", x = "Departman", y = "Maaş")

# 2. Veri Ön İşleme
# Eksik veri kontrolü
if (any(is.na(veri))) {
  print("Eksik veri var")
} else {
  print("Eksik veri yok")
}

# Eğer eksik veri olsaydı:
# veri <- veri %>% mutate(across(everything(), ~ ifelse(is.na(.), median(., na.rm = TRUE), .)))

# 3. Modelleme (Linear Regression)
# Veri bölme (eğitim ve test seti)
set.seed(123)
train_index <- createDataPartition(veri$Maas, p = 0.8, list = FALSE)
train_data <- veri[train_index, ]
test_data <- veri[-train_index, ]

# Lineer regresyon modeli
model <- lm(Maas ~ Yas + Egitim_Yili + Is_Deneyimi, data = train_data)

# Model özet bilgisi
summary(model)

# 4. Model Performansı
# Tahminler
predictions <- predict(model, newdata = test_data)

# R^2 değeri
r_squared <- caret::R2(predictions, test_data$Maas)

# RMSE değeri
rmse <- caret::RMSE(predictions, test_data$Maas)

# Performans sonuçları
cat("R^2: ", r_squared, "\n")
cat("RMSE: ", rmse, "\n")




<!-- 1. Exploratory Data Analysis ve Görselleştirme -->
<!-- Senaryo: Bir e-ticaret sitesinin ürün fiyatları ve kullanıcı yorumları ile ilgili verileriniz var. Amacınız, ürün fiyatlarının kullanıcı yorumlarıyla olan ilişkisinin ne olduğunu keşfetmek. -->

<!-- 2. PCA ve Veri Görselleştirme -->
<!-- Senaryo: Müşterilerin demografik verileri (yaş, gelir, eğitim durumu vb.) ve satın alma alışkanlıkları var. Bu veriyi anlamak için boyut indirgeme yapmak istiyorsunuz. -->

<!-- 3. Logistic Regression ve Model Performansı -->
<!-- Senaryo: Bir bankanın kredi onaylarını tahmin etmek için veriniz var. Kredi onayı (evet/hayır) bağımlı değişkeni, diğer demografik bilgiler ise bağımsız değişkenler. -->
<!-- 4. Clustering ve Veri Görselleştirme -->
<!-- Senaryo: Bir marketin müşteri verilerini içeren bir veri setiniz var ve müşterileri alışveriş alışkanlıklarına göre gruplamak istiyorsunuz. -->
<!-- 5. Missing Data Imputation ve Regresyon -->
<!-- Senaryo: Satış verilerinizde bazı eksik veriler var (özellikle satış miktarları). Bu eksik verileri impute ettikten sonra, satışların gelecekteki trendini tahmin etmek için bir regresyon modeli kurmak istiyorsunuz. -->
<!-- 6. Performance Analysis (Çapraz Doğrulama ve Model Değerlendirme) -->
<!-- Senaryo: Bir sınıflandırma modelini eğittiniz (örneğin, kredi onayı tahmini). Modelinizin doğruluğunu değerlendirmek ve overfitting olasılığını kontrol etmek istiyorsunuz. -->



<!-- 1. Yaş ve Departman Arasındaki İlişkiyi Bulmak -->

<!--     Çözüm Yolu: -->
<!--         Bu tür bir ilişkiyi incelemek için Exploratory Data Analysis (EDA) kullanırsınız. -->
<!--         Veriyi anlamak için görselleştirme tekniklerini kullanabilir ve her bir departmanın yaş dağılımını görmek için boxplot veya bar chart gibi görseller oluşturabilirsiniz. -->

<!-- 2. Maaş ve Eğitim Yılı Arasındaki Korelasyonu İncelemek -->

<!--     Çözüm Yolu: -->
<!--         Exploratory Data Analysis (EDA) yöntemini kullanarak, veriyi inceleyebilir ve maaş ile eğitim yılı arasındaki ilişkiyi görmek için scatter plot (dağılım grafiği) oluşturabilirsiniz. -->
<!--         Korelasyon katsayısını hesaplayarak ilişkiyi istatistiksel olarak da değerlendirebilirsiniz. -->

<!-- 3. Eksik Verilerin Doldurulması -->

<!--     Çözüm Yolu: -->
<!--         Bu tür bir sorun Missing Data Imputation ile çözülebilir. -->
<!--         Eksik veriyi doldurmak için ortalama, medyan veya mode gibi basit yöntemler kullanılabilir, veya daha ileri düzey yöntemler (örneğin, KNN imputation) tercih edilebilir. -->

<!-- 4. Yaş ve Maaş Değişkenlerinin Boyutunu İndirmek -->

<!--     Çözüm Yolu: -->
<!--         PCA (Principal Component Analysis) kullanarak boyut indirgeme yapabilirsiniz. -->
<!--         Veri setindeki yüksek boyutlu değişkenleri, daha anlamlı yeni değişkenlere dönüştürerek analiz yapılabilir. -->

<!-- 5. Departmana Göre Maaş Farklılıklarını Sınıflandırmak -->

<!--     Çözüm Yolu: -->
<!--         Bu soruda Logistic Regression kullanarak, departmanlar arasındaki maaş farklarını sınıflandırabilirsiniz. -->
<!--         Kategorik bir bağımsız değişken (departman) ile sürekli bir bağımlı değişken (maaş) arasındaki ilişkiyi modellemek için lojistik regresyon kullanabilirsiniz. -->

<!-- 6. Çalışanları Maaşlarına Göre Kümelemek -->

<!--     Çözüm Yolu: -->
<!--         Clustering (Kümeleme) tekniklerini kullanabilirsiniz. -->
<!--         Özellikle K-means clustering veya hiyerarşik kümeleme kullanarak, maaş gibi özelliklere göre benzer gruplar oluşturabilirsiniz. -->

<!-- 7. Modelin Başarı Oranını Değerlendirmek -->

<!--     Çözüm Yolu: -->
<!--         Performance Analysis kullanarak modelinizin doğruluğunu ölçebilirsiniz. -->
<!--         Precision, recall, F1-score gibi metriklerle sınıflandırma modeli başarısını değerlendirebilir, R-squared ile regresyon modelini değerlendirebilirsiniz. -->

<!-- 8. Çalışanların Eğitim Yılı ve Deneyimi Arasındaki İlişkiyi İncelemek -->

<!--     Çözüm Yolu: -->
<!--         Bu ilişkiyi bulmak için Exploratory Data Analysis (EDA) teknikleri ile veriyi inceleyebilir, scatter plot ve korelasyon analizi yapabilirsiniz. -->
<!--         Eğitim yılı ve deneyim arasındaki ilişkiyi sayısal olarak değerlendirmek için korelasyon katsayısı hesaplayabilirsiniz. -->

<!-- 9. Çalışanları Eğitim Yılına Göre Gruplamak -->

<!--     Çözüm Yolu: -->
<!--         Clustering veya kategorik veri analizi kullanarak, çalışanları eğitim yıllarına göre gruplandırabilirsiniz. -->
<!--         Bu tür bir problemde K-means veya hiyerarşik kümeleme kullanılabilir. -->

<!-- 10. Veri Setindeki Kategorik Değişkenlerin Dağılımını İncelemek -->

<!--     Çözüm Yolu: -->
<!--         Exploratory Data Analysis (EDA) kullanarak kategorik değişkenlerin dağılımını inceleyebilirsiniz. -->
<!--         Bar chart veya pie chart gibi görsellerle kategorik veri setindeki dağılımı inceleyebilirsiniz. -->

<!-- 11. Yaş Değişkenindeki Değerlerin Normal Dağılım Gösterip Gösterdiğini Kontrol Etmek -->

<!--     Çözüm Yolu: -->
<!--         Exploratory Data Analysis (EDA) ile veriyi inceleyebilir ve histogram veya Q-Q plot kullanarak yaş değişkeninin dağılımını görselleştirebilirsiniz. -->
<!--         Normal dağılım testi için Shapiro-Wilk testi gibi istatistiksel testler kullanılabilir. -->

<!-- 12. Maaş Verilerini Sınıflandırmak için Hangi Modeli Kullanırsınız? -->

<!--     Çözüm Yolu: -->
<!--         Bu tür bir soruda, Logistic Regression veya Decision Trees gibi sınıflandırma modellerini kullanabilirsiniz. -->
<!--         Maaş verisi belirli bir aralıkta sınıflandırılacaksa, lojistik regresyon uygun olabilir. -->

